臺灣士林地方法院民事判決　　　一○○年度重訴字第二二七號
原　　　告　第一商業銀行股份有限公司
法定代理人　蔡慶年
訴訟代理人　鄭智敏
被　　　告　林克仁　原住臺北市.
　　　　　　林文
訴訟代理人　顏本源律師
上列當事人間請求清償債務事件，本院於民國一百年十月十一日
言詞辯論終結，判決如下：
    主  文
被告林克仁應給付原告新臺幣壹仟肆佰零捌萬玖仟貳佰拾壹元及
自民國九十九年二月二十四日起至清償日止，按週年利率百分之
二點九九五計算之利息，暨按上開利率百分之二十計算之違約金
。
被告林克仁應給付原告新臺幣佰伍拾貳萬貳仟佰零元及自
民國九十九年二月二十四日起至清償日止，按週年利率百分之二
點九九五計算之利息，暨按上開利率百分之二十計算之違約金。
前項給付，如對林克仁之財產為強制執行無效果時，應由被告林
文給付。
訴訟費用由被告林克仁負擔新臺幣拾萬伍仟肆佰捌拾伍元、被
告林文負擔新臺幣萬仟捌佰柒拾壹元。
    事實及理由
甲、程序方面：
一、本件被告林克仁未於言詞辯論期日到場，核無民事訴訟法第
    三百八十六條各款所列情形，爰依原告之聲請，由其一造辯
    論而為判決。
二、按選擇合併係原告主張二以上得兩立之給付請求權或形成權
    為訴訟標的，請求法院擇一訴訟標的為判決（最高法院九十
    一年度臺上字第二五七七號判決參照）。本件被告林文固
    屬普通保證人，並主張民法第七百四十五條之先訴抗辯權（
    詳後述），然其對債權人即原告之給付義務並未消滅，是原
    告訴請本院為附條件之判決，即對主債務人即被告林克仁強
    制執行無效果時，由普通保證人即林文給付之，即無不合
    ，本院亦應就原告主張之訴訟標的全部為判決，自與選擇合
    併之情形不同，是被告林文抗辯原告訴之聲明屬主觀選擇
    合併，與訴訟法不合等語，要無可採。
乙、實體方面：
一、原告起訴主張：
  (一)被告林克仁於民國九十三年三月二十五日簽立借據一紙，向
    原告借款新臺幣（下同）三千萬元（下稱系爭三千萬元借款
    ），借款期間自同年四月一日起至一百十三年四月一日止，
    自借款日起，依年金法，於每月一日按月平均攤還本息，利
    息自九十四年四月一日起至九十五年四月一日止，按原告公
    告之放款指數利率加週年利率百分之一點零七五（訂約時週
    年利率為百分之二點五）機動計息按月計付，自九十五年四
    月一日起至一百十三年四月一日止，按原告公告之放款指數
    利率加週年利率百分之一點八（訂約時週年利率為百分之三
    點二二五）機動計息按月計付，並約定被告林克仁如有任何
    一宗債務不依約清償本金或付息時，債務視為全部到期，除
    依約定利率給付遲延利息外，逾期六個月以內者，另按上開
    利率百分之十，逾期超過六個月者，另按上開利率百分之二
    十加付違約金。
  (二)被告林克仁又於九十四年三月三十一日邀被告林文為普通
    保證人，與原告簽立借據，向原告借款七百萬元（下稱系爭
    七百萬元借款），借款期間自九十四年四月一日起至一百零
    九年四月一日止，自借款日起，前十二個月於每月一日按月
    計付利息，自第十三個月起，再依年金法，按月平均攤還本
    息，利息自九十四年四月一日起至九十六年四月一日止，按
    原告公告之放款指數利率加週年利率百分之一點零七五（訂
    約時週年利率為百分之二點六九五）機動計息按月計付，自
    九十六年四月一日起至一百零九年四月一日止，按原告公告
    之放款指數利率加週年利率百分之一點八（訂約時週年利率
    為百分之三點四二）機動計息按月計付，並約定被告林克仁
    如有任何一宗債務不依約清償本金或付息時，債務視為全部
    到期，除依約定利率給付遲延利息外，逾期六個月以內者，
    另按上開利率百分之十，逾期超過六個月者，另按上開利率
    百分之二十加付違約金。
  (三)詎被告林克仁就上開二筆借款，自九十四年十一月二日起即
    未依約清償本息，屢催未果，依約已喪失期限利益，視為全
    部到期，經拍賣被告林克仁設定抵押權予原告之不動產，原
    告於九十九年二月二十三日、同年七月二十七日在本院九十
    八年度司執字第二三五九五號強制執行事件，各受分配一千
    二百九十五萬四千七百九十元（含執行費四十七萬七千五百
    六十元）、二千一百二十九萬三千七百九十四元（含執行費
    八百元），經抵充前開二筆借款之部分本金、利息及違約金
    後，被告林克仁就系爭三千萬元借款、系爭七百萬元借款，
    各尚有如主文第一項、第二項所示之本金、利息及違約金迄
    未清償。為此，依消費借貸及保證之法律關係，請求被告給
    付。並聲明：如主文第一項至第三項所示。
二、被告林文則以：被告林文僅為系爭七百萬元借款之普通
    保證人，爰依民法第七百四十五條規定主張先訴抗辯權等語
    ，資為抗辯。被告林克仁未於言詞辯論期日到場，亦未提出
    書狀作何聲明或陳述。
三、原告主張之事實，業據提出與所述相符之借據、增補條款約
    定書、放款貸放傳票、轉帳收入傳票、放款戶授信明細查詢
    單、本院九十八年度司執字第二三五九五號強制執行處執行
    金額計算書分配表等件為證，並為被告林文所不爭執，被
    告林克仁經合法通知，則未於言詞辯論期日到庭爭執，亦未
    提出任何書狀答辯以供本院斟酌，堪信原告之主張為真實。
四、按借用人應於約定期限內，返還與借用物種類、品質、數量
    相同之物；遲延之債務，以支付金錢為標的者，債權人得請
    求依法定利率計算之遲延利息，但約定利率較高者，仍從其
    約定利率；當事人得約定債務人於債務不履行時，應支付違
    約金，民法第四百七十八條、第二百三十三條第一項、第二
    百五十條第一項分別定有明文。次按稱保證者，謂當事人約
    定，一方於他方之債務人不履行債務時，由其代負履行責任
    之契約；保證人於債權人未就主債務人之財產強制執行而無
    效果前，對於債權人得拒絕清償，亦分為民法第七百三十九
    條、第七百四十五條所明定。被告林克仁就系爭三千萬元借
    款、系爭七百萬元借款各積欠原告如主文第一項、第二項所
    示之本金、利息及違約金未受清償，揆諸前揭規定，被告林
    克仁自應負給付之責。又被告林文為系爭七百萬借款之普
    通保證人，自亦應於原告對被告林克仁財產執行無效果時，
    代負履行責任。
五、從而，原告本於消費借貸及保證之法律關係，訴請：(一)被告
    林克仁應給付原告一千四百零八萬九千二百十一元及自九十
    九年二月二十四日起至清償日止，按週年利率百分之二點九
    九五計算之利息，暨按上開利率百分之二十計算之違約金；
    (二)被告林克仁應給付原告三百五十二萬二千三百零三元及自
    九十九年二月二十四日起至清償日止，按週年利率百分之二
    點九九五計算之利息，暨按上開利率百分之二十計算之違約
    金；(三)前項給付，如對林克仁之財產為強制執行無效果時，
    應由被告林文給付，為有理由，應予准許。
六、本件依職權確定訴訟費用額為十六萬九千三百五十六元〔計
    算式：十六萬七千零五十六元（第一審裁判費）＋二千三百
    元（公示送達刊登新聞紙費）＝十六萬九千三百五十六元〕
    ，應由被告林克仁負擔十三萬五千四百八十五元、被告林
    文負擔三萬三千八百七十一元。
七、據上論結，本件原告之訴為有理由，依民事訴訟法第三百八
    十五條第一項前段、第七十八條、第八十五條第一項後段、
    第八十七條第一項判決如主文。
中    華    民    國   100    年    10    月    28    日
                          臺灣士林地方法院民事第三庭
                              法      官  孫萍萍
以上正本證明與原本無異。
如對本判決上訴，應於判決送達後二十日內向本院提出上訴狀；
若委任律師提起上訴者，應一併繳納上訴審裁判費，否則本院得
不命補正逕行駁回上訴。
中    華    民    國   100    年    10    月    28    日
                              書  記  官  劉晏瑄